【裁判字號】    95,上訴,1709
【裁判日期】    951012
【裁判案由】    毒品危害防制條例
【裁判全文】
臺灣高等法院刑事判決                95年度上訴字第1709號
上  訴  人  臺灣宜蘭地方法院檢察署檢察官
被      告  甲○○
                    （另案在台灣宜蘭監獄執行中）
上列上訴人因毒品危害防制條例案件，不服臺灣宜蘭地方法院95
年度訴字第131號，中華民國95年4月28日第一審判決（起訴案號
：臺灣宜蘭地方法院檢察署95年度毒偵字第136號；併辦案號：9
5年度毒偵字第516號），提起上訴，本院判決如下：
    主  文
原判決撤銷。
甲○○連續施用第一級毒品，處有期徒刑壹年貳月。又連續施用
第二級毒品，處有期徒刑柒月。應執行有期徒刑壹年陸月。
    事  實
一、甲○○前因施用毒品案件，經觀察勒戒後認無繼續施用傾向
    ，於民國 94年11月9日執行完畢釋放後，由台灣宜蘭地方法
    院檢察署檢察官於同日為不起訴處分確定。仍不知戒除毒癮
    ，五年內竟分別基於施用第一級毒品海洛因及第二級毒品安
    非他命之概括犯意，自94年11月20日起至95年1月5日止，在
    宜蘭縣羅東鎮、冬山鄉朋友住處、羅東公園以及其住處，以
    將海洛因摻入香菸內，及將安非他命置入吸食器內燃燒後吸
    食煙霧之方式，分別連續施用第一級毒品海洛因及第二級毒
    品安非他命多次。嗣經警分別於94年12月2日下午5時50分許
    ，在宜蘭縣冬山鄉○○路，於95年1月4日20時50分許，在宜
    蘭縣冬山鄉○○路北宜高架橋下查獲。詎甲○○仍承前概括
    之犯意，又於95年3月17日當天下午4時前，在不詳地點，施
    用第一級毒品海洛因、第二級毒品安非他命一次。於 95年3
    月17日下午4時，在宜蘭縣蘇澳鎮○○○路2之83號，因另案
    遭通緝被警查獲，經警採集其尿液送驗呈安非他命及嗎啡陽
    性反應。
二、案經宜蘭縣警察局羅東分局報請台灣宜蘭地方法院檢察署檢
    察官偵查起訴及移送併辦。
    理  由
一、訊據被告甲○○對於上揭犯行，於原審及本院審理時均坦承
    不諱（見原審95年4月19日審判筆錄、本院95年9月28日審判
    筆錄），且被告於 94年12月2日及95年1月5日凌晨零時25分
    及95年3月17日晚上7時30分經警採尿送驗結果，均呈嗎啡、
    安非他命陽性反應，有慈濟大學濫用藥物檢驗中心檢驗總表
    及嫌犯尿液送驗姓名編號對照表各3 紙附卷可稽。被告前因
    施用毒品案件，經觀察勒戒後認無繼續施用傾向，於94年11
    月9 日執行完畢釋放後，由台灣宜蘭地方法院檢察署檢察官
    於同日以94年度毒偵字第524、530、622、648、707、794、
    1044、1160、1273、1326號為不起訴處分確定，有不起訴處
    分書及本院被告前案紀錄表在卷可稽。事證明確，被告之自
    白與事實相符，其犯行應堪以認定。
二、按觀察、勒戒執行完畢釋放後，5 年內再犯毒品危害防制條
    例第10條之罪者，檢察官應依法追訴，毒品危害防制條例第
    23條第2項定有明文。被告於94年11月9日觀察勒戒執行完畢
    後5年內之 94年11月20日起再犯本件施用毒品之罪，核其所
    為，係犯毒品危害防制條例第10條第1 項施用第一級毒品及
    同條第2 項施用第二級毒品之罪。其施用毒品前持有毒品之
    低度行為，為施用毒品之高度行為所吸收，不另論罪。
三、被告行為後，刑法第56條連續犯之規定，業於94年1月7日修
    正公布刪除，並於95年7月1日施行，則被告之犯行，因行為
    後新法業已刪除連續犯之規定，此刪除雖非犯罪構成要件之
    變更，但顯已影響行為人刑罰之法律效果，自屬法律有變更
    ，依新法第2條第1項規定，比較新、舊法結果，仍應適用較
    有利於被告之行為時法律即舊法論以連續犯（最高法院95年
    第8次刑事庭會議決議參照)。又行為後法律有變更者，依修
    正前刑法第2條第1項之規定，以適用裁判時法為原則，如行
    為時法有利於行為人，則例外適用行為時法；依修正後刑法
    第2條第1項規定，以適用行為時法為原則，惟如裁判時法有
    利於行為人，則例外的適用裁判時法。以往實務見解，認原
    判決未及比較適用新舊法時，上訴後，雖比較結果以舊法有
    利於行為人，惟修正後之規定係以適用行為時法為原則，因
    此原判決雖未及比較適用，然上訴本院後，經比較新舊法，
    行為後之法律並非較有利於行為人，仍應適用行為時法，論
    以連續犯。又被告行為後，刑法第51條業於民國94年1月7日
    修正公布，並於95年7月1日施行，修正前刑法第51條規定：
    「數罪併罰，分別宣告其罪之刑，依左列各款定其應執行者
    ：」其中第5 款規定：「宣告多數有期徒刑者，於各刑中之
    最長期以上，各刑合併之刑期以下，定其刑期。但不得逾二
    十年。」修正後刑法第51條第5 款規定：「宣告多數有期徒
    刑者，於各刑中之最長期以上，各刑合併之刑期以下，定其
    刑期。但不得逾三十年。」比較結果，修正後刑法並非較有
    利於行為人，依刑法第2條第1項前段之規定，仍應依修正前
    刑法，定其應執行之刑。
四、被告先後多次為施用第一級毒品海洛因及第二級毒品安非他
    命之犯行，時間緊接，犯罪構成要件相同，顯係基於概括犯
    意而為之，為連續犯，均應依刑法第56條之規定各論以一罪
    ，並加重其刑。被告所犯施用第一、二級毒品兩罪間，犯意
    各別，行為有異，且係構成要件不同之罪，應分論併罰。又
    被告於九十五年三月十七日當天下午四時前，在不詳地點，
    分別施用第一級毒品海洛因、第二級毒品安非他命之犯行部
    分，與起訴部分有連續犯裁判上一罪關係，依審判不可分原
    則。為起訴效力所及，本院自得併予審理。
五、原審認被告罪證明確，予以論罪科刑，固非無見，惟查被告
    於九十五年三月十七日當天下午四時前，在不詳地點，分別
    施用第一級毒品海洛因、第二級毒品安非他命之犯行部分，
    與起訴部分有連續犯裁判上一罪關係，依審判不可分原則，
    為起訴效力所及，經檢察官移請併辦，本院自應併予審理，
    原審未及審理，容有未當，檢察官提起上訴指摘及此，其上
    訴為有理由，爰由本院將原判決撤銷改判，並審酌被告一再
    為上開犯行，耗用國家勒戒資源、被告犯罪之動機係出於抵
    癮、其所為為自傷行為，其行為對社會所生之損害，及犯後
    審理中坦承犯行，頗有悔意之態度等一切情狀，分別就施用
    第一級毒品部分，處有期徒刑一年二月，施用第二級毒品部
    分，處有期徒刑七月，並依修正前刑法第五十一條之規定，
    定其應執行刑為有期徒刑一年六月，以示懲儆。
六、據上論斷，應依刑事訴訟法第369條第1項前段、第364 條、
    第299條第1項前段，毒品危害防制條例第10條第1項、第2項
    ，刑法第11條、第2條第1項前段、第56條（修正前）、第51
    條第5款（修正前），判決如主文。
本案經檢察官洪泰文到庭執行職務。
中    華    民    國    95    年    10    月    12    日
                  刑事第七庭    審判長法  官  陳正雄
                                      法  官  許宗和
                                      法  官  許錦印
以上正本證明與原本無異。
施用第一級毒品部分如不服本判決，應於收受送達後十日內向本
院提出上訴書狀，其未敘述上訴之理由者並得於提起上訴後十日
內向本院補提理由書（均須按他造當事人之人數附繕本）。
其他不得上訴。
                                      書記官  楊妙恩
中    華    民    國    95    年    10    月    16    日
附錄本案論罪科刑法條全文：
毒品危害防制條例第10條
施用第一級毒品者，處6月以上5年以下有期徒刑。
施用第二級毒品者，處3年以下有期徒刑。


司法院資訊處製作；財團法人民間司法改革基金會備份。
